【裁判字號】    98,易,1201
【裁判日期】    981204
【裁判案由】    違反毒品危害防制條例
【裁判全文】
臺灣彰化地方法院刑事判決              98年度易字第1201號
公  訴  人  臺灣彰化地方法院檢察署檢察官
被      告  甲○○
                    （現於臺灣彰化監獄執行中）
上列被告因違反毒品危害防制條例，經檢察官提起公訴（98年度
毒偵字第2159號），本院判決如下：
    主  文
甲○○施用第二級毒品，累犯，處有期徒刑陸月，如易科罰金以
新台幣壹仟元折算壹日。扣案吸食器壹組沒收之。
    事實及理由
一、犯罪事實：
  (一)甲○○前於民國（下同）82年間起就有施用安非他命之前科
    ，又因施用毒品，經本院裁定觀察勒戒後，復經強制戒治，
    於91年3月14日執行完畢釋放。又於強制戒治執行完畢五年
    內，自93年10月12日至94年1月間，連續施用第一級毒品
    海洛因多次，經（臺灣高等法院台中分院94年度上訴字第
    686號判決、最高法院以94年度台上字第3638號判決）判處
    有期徒刑1年2月確定。再自94年5月4日迄同年7月7日止，
    連續施用第1級毒品海洛因多次、自94年6月間迄同年7月7日
    止，連續施用第2級毒品甲基安非他命多次，經本院94年度
    訴字第1499號判決，判處有期徒刑1年2月、8月，定應1年8
    月確定（嗣經減刑為有期徒刑7月、4月，應執行有期徒刑10
    月確定）；上開經接續執行，甫於96年7月31日縮短刑
    期執行完畢（構成累犯）。又於98年1月20日施用海洛因1
    次，98年5月1日經本院98年訴字第675號判決處有期徒刑8月
    ，嗣經上訴二、三審均遭駁回，98年8月20日確定（後述98
    年9月29日緝獲緝後送監執行）。
  (二)甲○○明知自己前毒品案件已確定待執行，仍不知悔改，復
    基於施用第二級毒品甲基安非他命之犯意，於98年9月27日
    中午12時許，在其位於彰化縣線西鄉○○村○○路4號住處
    內，以將第二級毒品甲基安非他命置入吸食器內加熱後吸食
    煙霧之方式，施用第二級毒品甲基安非他命1次。
  (三)嗣於98年9月29日下午4時30分許，為警持本院核發之搜索票
    至上開地點搜索，當場扣得吸食器1組，並採其尿液送驗，
    結果呈「安非他命、甲基安非他命」陽性反應，始悉上情。
二、認定事實之證據及理由：
  (一)被告於本院審理中之自白。
  (二)彰化縣警察局和美分局委託檢驗尿液代號與真實姓名對照認
    證單，證明被告接受採尿送驗之事實。
  (三)詮昕科技股份有限公司濫用藥物尿液檢驗報告書，顯示被告
    尿呈現「甲基安非他命、安非他命」陽性反應。其中甲基安
    非他命指數遠超過安非他命指數，依法務部調查局93年5月4
    日調科壹字00000000000號函示意見：「依據英國藥學協會
    所編之Clark's isolation and indentification of drugs
    乙書.. 記載人體施用甲基安非他命後，在主要代謝物中未
    改變型態之甲基安非他命佔施用劑量達43％，而安非他命則
    為約5％。」（司法院編印，法官辦理刑事案件參考手冊(一)
    --毒品危害防制條例部分--P.168）被告尿液中排出之部分
    安非他命反應，應係甲基安非他命之代謝物。
  (四)不再送觀察勒戒之理由：
    按毒品危害防制條例於92年7月9日修正公佈，自93年1月9日
    施行，其中第20條、第23條將施用毒品之刑事處遇程式，區
    分為「初犯」及「五年內再犯」、「五年後再犯」。依其立
    法理由之說明：「初犯」，經觀察、勒戒或強制戒治後，應
    為不起訴處分或不付審理之裁定；經觀察、勒戒或強制戒治
    執行完畢釋放後，「五年內再犯」者，因其再犯率甚高，原
    實施之觀察、勒戒及強制戒治既已無法收其實效，爰依法追
    訴或裁定交付審理。至於經觀察、勒戒或強制戒治執行完畢
    釋放後，「五年後再犯」者，前所實施之觀察、勒戒或強制
    戒治已足以遮斷其施用毒品之毒癮，為期自新及協助其斷除
    毒癮，仍適用「初犯」規定，先經觀察、勒戒或強制戒治之
    程式。從而依修正後之規定，僅限於「初犯」及「五年後再
    犯」二種情形，始應先經觀察、勒戒或強制戒治程式。倘被
    告於五年內已再犯，經依法追訴處罰，縱其第三次（或第三
    次以上）再度施用毒品之時間，在初犯經觀察、勒戒或強制
    戒治執行完畢釋放五年以後，已不合於「五年後再犯」之規
    定，且因已於「五年內再犯」，顯見其再犯率甚高，原實施
    觀察、勒戒或強制戒治，已無法收其實效，即應依該條例第
    10條處罰（最高法院95年度第7次刑事庭會議決議參照）。
    本件被告前因施用毒品案件，經送觀察勒戒、強制戒治後，
    於91年3月14日執行完畢釋放，又於強制戒治執行完畢五年
    內，自93年10月12日至94年1月間，連續施用第一級毒品海
    洛因多次（臺灣高等法院台中分院94年度上訴字第686號判
    決、最高法院以94年度台上字第3638號判決）、自94年5月4
    日迄同年7月7日止，連續施用第1級毒品海洛因多次、自94
    年6月間迄同年7月7日止，連續施用第2級毒品甲基安非他命
    多次（本院94年度訴字第1499號判決）、於98年1月20日施
    用海洛因1次（本院98年訴字第675號判決），有卷附臺灣高
    等法院被告前案紀錄表、相關判決可證。被告既曾於「五年
    內再犯」，且經法院判處罪刑確定，其又於98年9月27日施
    用毒品，即非屬該條例第20條第3項所定「五年後再犯」之
    情形，仍應論以毒品危害防制條例第10條第2項之施用第2級
    毒品罪。
  (五)扣案吸食器1組，被告坦承為其所有之吸食工具。
  (六)本案事證明確，被告上開犯行洵堪認定。
三、論罪科刑：
  (一)核被告所為，核係犯毒品危害防制條例第10條第2項之施用
    第二級毒品罪。又被告持有毒品之低度行為，應為施用之高
    度行為所吸收，不另論罪。
  (二)被告有犯罪事實欄內之徒刑執行經過，有臺灣高等法院被告
    全國前案紀錄表乙紙附卷可稽，其受此有期徒刑執行完畢後
    ，五年以內故意再犯有期徒刑以上之罪，應依累犯規定加重
    其刑。
  (三)量刑審酌：被告有多項毒品前科，素行不佳，被告自述未婚
    ，與哥哥同住，父母已往生，被告吸毒多年，至今仍有家人
    支持未離棄，被告不知珍惜，又不愛惜身體，屢次吸毒導致
    入監服刑，實不可取，惟念及被告犯後坦承犯行，態度尚屬
    良好等一切情狀，量處如主文所示之刑，並諭知易科罰金之
    折算標準，以示懲儆。
  (四)扣安吸食器一組乃是以奶瓶吸管等組裝拼湊而成，應依刑法
    第38條第1項第2款沒收之。
四、適用法律：
  (一)刑事訴訟法第299條第1項前段。
  (二)毒品危害防制條例第10條第2項、刑法第11條前段、第47條
    第1項，第41條第1項、第38條第1項第2款。
本案經檢察官王元郁到庭執行職務。
中    華    民    國    98    年    12    月    4     日
                  刑事第四庭    法  官  葉明松
以上正本證明與原本無異。
如不服本判決應於收受判決後10日內向本院提出上訴書狀，並應
敘述具體理由；其未敘述上訴理由者，應於上訴期間屆滿後20日
內向本院補提理由書（均須按他造當事人之人數附繕本）「切勿
逕送上級法院」。
中    華    民    國    98    年    12    月    4     日
                                書記官  施秀青
附錄本案論罪法條：
毒品危害防制條例第10條
施用第一級毒品者，處6月以上5年以下有期徒刑。
施用第二級毒品者，處 3 年以下有期徒刑。


司法院資訊處製作；財團法人民間司法改革基金會備份。
